【裁判字號】    90,上易,1556
【裁判日期】    901012
【裁判案由】    違反電子遊戲場業管理條例
【裁判全文】
臺灣高等法院臺中分院刑事判決                    九十年度上易字第一五五六號
    上  訴  人  臺灣台中地方法院檢察署檢察官
    被      告  乙○○
右列上訴人因被告違反電子遊戲場業管理條例案件，不服台灣台中地方法院中華民國
九十年六月十二日第一審判決（民國九十年度易字第一一九四號；起訴案號：台灣台
中地方法院檢察署九十年度偵字第三三○二號），提起上訴，本院判決如左：
    主  文
上訴駁回。
    理  由
一、本案經本院審理結果，認第一審判決就被告乙○○諭知無罪之判決，應予維持，
    並引用第一審判決書記載之理由（如附件）。
二、檢察官上訴意旨略以：被告乙○○與共同被告戊○○、丙○○、己○○、丁○○
    （以上四人經本院先行審結）均已供承賭玩機具後，可以積分兌換香菸，且次數
    不受限制，則被告等對賭之財物顯已逾「暫時」供人娛樂之性質，原審不察，率
    認被告等之對賭行為不構成賭博犯行，顯屬可議等語。經查，刑法第二百六十六
    條第一項但書規定：「供人暫時娛樂之物為賭者，不在此限」，雖未明示「物」
    之種類及價值，惟依通說解釋，香煙亦在其內，又其價值，依教育部所發布遊藝
    場業輔導管理規則第十三條第五款但書規定「得兌換價值新台幣二千元以下之獎
    品」，而該項管理規則，係經營電動玩具業者之重要準據，業者如遵照該管理規
    則而從事「電玩」營業，其主觀上即欠缺賭博違法之故意，足見在二千元以下之
    獎品，可解為係刑法第二百六十六條第一項但書之「供人暫時娛樂之物為賭者」
    ，原判決認為被告乙○○不成立賭博罪責，核無不當，檢察官仍執前詞指摘原判
    決不當而提起上訴，為無理由，應駁回其上訴。
三、被告乙○○經合法傳喚，無正當理由不到庭，爰不待其陳述逕行判決。
據上論斷，應依刑事訴訟法第三百七十一條、第三百六十八條、第三百七十三條，判
決如主文。
本案經檢察官甲○○到庭執行職務。
中      華      民      國    九十      年      十      月     十一     日
                                  臺灣高等法院臺中分院刑事第七庭
                                        審判長法  官  林  榮  龍
                                              法  官  黃  日  隆
                                              法  官  江  錫  麟
右正本證明與原本無異。
不得上訴。
                                              書記官  謝  雅  惠
中      華      民      國     九十      年      十       月    十二    日
                                                                        Ｆ
附件：
臺灣臺中地方法院刑事判決                          九十年度易字第一一九四號
    公  訴  人  台灣台中地方法院檢察署檢察官
    被      告  戊○○  女  四十九歲（民國○○○年○月○○日生）
                        住台中縣太平市○○街十五號
                        身分證統一編號：Ｚ000000000號
                丙○○  男  二十二歲（民國○○○年○月○日生）
                        住台中縣太平市○○路永新巷六弄一號
                        身分證統一編號：Ｚ000000000號
                乙○○  女  二十五歲（民國○○○年○○月○○○日生）
                        住台中縣大里市○○○街十六號
                        身分證統一編號：Ｚ000000000號
                己○○  男  二十一歲（民國○○○年○月○○○日生）
                        住台中縣太平市○○路一五八巷一弄廿一號
                        身分證統一編號：Ｚ000000000號
                丁○○  男  二十四歲（民國○○○年○月○○○日生）
                        住台中縣大里市○○街三三○號
                        身分證統一編號：Ｚ000000000號
右列被告等因違反電子遊戲場業管理條例等案件，經檢察官聲請簡易判決處刑（九十
年度偵字第三三○二號），本院臺中簡易庭認為不宜適用簡易程序，移由本院刑事庭
審理，本院判決如左：
    主  文
戊○○違反未依電子遊戲場業管理條例規定辦理營利事業登記者，不得經營電子遊戲
場業之規定，處拘役貳拾日，如易科罰金，以參佰元折算壹日。扣案之麻將機台捌台
（含ＩＣ板捌塊）、撲克機台肆台（含ＩＣ板肆塊）、新台幣柒佰元、長壽牌香煙壹
拾柒包、七星牌香煙參拾包、大衛杜夫牌香煙肆拾玖包、寄分卡壹拾張、兌換說明牌
伍塊，均沒收。
丙○○、乙○○、己○○、丁○○均無罪。
    事  實
一、戊○○係以經營電子遊戲場業為業，竟未依電子遊戲場業管理條例規定，向主管
    機關台中縣政府辦理營利事業登記，於民國九十年二月六日晚間，在臺中縣太平
    市光興隆橋邊夜市，以流動攤販之方式擺設麻將八台、撲克機四台等電子遊戲機
    ，供不特定人娛樂，而經營電子遊戲場業。嗣於同日晚間八時四十分許，適有被
    告丙○○、乙○○、己○○、丁○○在該以上開電子遊戲機娛樂，為警當場查獲
    ，並扣得電子遊戲機十二台、新台幣（以下同）七百元、長壽牌香煙十七包、七
    星牌香煙三十包、大衛杜夫牌香煙四十九包、寄分卡十張、兌換說明牌五塊。
二、案經臺中縣警察局霧峰分局移送臺灣臺中地方法院檢察署檢察官聲請簡易判決處
    刑，本院台中簡易庭認為不宜適用簡易程序，移由本院刑事庭審理。
    理  由
壹、有罪部分：
一、訊據被告戊○○對於在右揭時間、地點擺設電子遊戲機具供人娛樂之事實雖坦承
    不諱，然矢口否認有何違反電子遊戲場業管理條例之犯行，辯稱：其不知道要辦
    理營利事業登記云云。惟查：上開事實，業據現場參與電動遊戲機遊戲之客人陳
    竣烈、乙○○、己○○、丁○○等人於本院審理時供述甚詳，並有扣案之電動遊
    戲機、兌換物品及現場照片等足資佐證，被告確實未依規定辦理營利事業登記而
  經營電子遊戲場業無疑。且按電子遊戲場業管理條例第三條規定：「本條例所稱
    電子遊戲場業，指設置電子遊戲機供不特定人益智娛樂之營利事業」；又第十五
    條規定：「未依本條例規定辦理營利事業登記者，不得經營電子遊戲場業。」是
    以，擺放電子遊戲機於夜市或廣場等地之流動業者，係屬未經辦理營利事業登記
    而經營電子遊戲場之業者。此有經濟部八十九年七月七日，經（八九）商字第八
    九二一二○一○號函、八十九年九月二十九日，經（八九商字第八九○二七五三
    ○號函可按。是以，被告戊○○雖係在夜市擺設電子遊戲機，然按上開條例之規
    定，仍應辦理營利事業登記甚明，其辯稱不知道要辦理登記云云，自無可採。事
    證明確，被告戊○○違反電子遊戲場業之犯行，堪以認定。
二、按經營電子遊戲場業，應依公司法或商業登記法辦理公司或商業登記。未依電子
    遊戲場業管理條例規定辦理營利事業登記者，不得經營電子遊戲場業。電子遊戲
    場業管理條例第十條第一項前段、第十五條分別有明文。被告戊○○經營電子遊
    戲場業，未依上開規定辦理營利事業登記，核係犯同條例第二十二條，違反未依
    電子遊戲場業管理條例規定辦理營利事業登記罪。爰審酌被告戊○○違反法律規
    定，未辦理營利事業登記即經營電子遊戲場業，及其犯罪之動機，犯罪所生之危
    害及犯罪後之態度等一切情狀，量處如主文第一項所示之刑，並諭知易科罰金之
    折算標準。扣案之麻將機台八台（含ＩＣ板八塊）、撲克機台四台（含ＩＣ板四
    塊）、七百元、長壽牌香煙十七包、七星牌香煙三十包、大衛杜夫牌香煙四十九
    包、寄分卡十張、兌換說明牌五塊，均為被告戊○○所有，且係供其違反電子遊
    戲場業管理條例之規定所用，應依刑法第三十八條第一項第二款之規定，宣告沒
    收之。
貳、無罪部分：
一、聲請意旨略以：被告戊○○於九十年二月六日晚間，在臺中縣太平市光興隆橋邊
    夜市之公共場所擺設電動賭博機具麻將臺八臺、撲克機臺四臺、供不特定人賭玩
    ，經營電子遊戲場業，並藉以與不特定人賭博財物，其賭博方法為賭客把玩麻將
    臺者，每次以新臺幣（下同）一百元開三十分，把玩撲克機臺者，每次以一百元
    開一千分，由賭客押注，如押中大滿貫，可得長壽牌、七星牌或大衛杜夫牌香煙
    一包，如未押中，則用以開該押注分數之賭資即歸戊○○取得。嗣於同日晚間八
    時四十分許，適有被告丙○○、乙○○、己○○、丁○○在該處賭玩麻將臺時，
    為警當場查獲，並扣得上開電動賭博機具十二臺、賭資七百元、長壽牌香煙十七
    包、七星牌香煙三十包、大衛杜夫牌香煙四十九包、寄分卡十張、兌換說明牌五
    塊，因認被告戊○○、丙○○、乙○○、己○○、丁○○均涉有刑法第二百六十
    六條第一項之賭博罪嫌。
二、按犯罪事實應依證據之，無證據不得推定其犯罪事實。又不能證明被告犯罪者，
    應諭知無罪之判決，刑事訴訟法第一百五十四條、第三百零一條第一項定有明文
    。次按在公眾得出入之場所賭博財物者，依刑法第二百六十六條第一項前段之規
    定，固應成賭博罪，惟同條項但書規定，以供人暫時娛樂之物為賭者，則不在此
    限。刑法第二百六十六條第一項但書之規定，雖未明示「物」之種類及價值，惟
    依通說解釋，香煙亦在其內。（最高法院八十五年度上易字第四六七三號判決可
    資參照）。
三、聲請意旨認被告戊○○、丙○○、乙○○、己○○、丁○○涉有賭博罪嫌，無非
    以被告戊○○、丙○○、乙○○、己○○、丁○○之自白、現場紀錄、現場圖、
    現場照片二幀及上開電動賭博機具十二台、賭資七百元、長壽牌香煙十七包、七
    星牌香煙三十包、大衛杜夫牌香煙四十九包、寄分卡十一張、兌換說明牌五塊扣
    案，為其論據。
四、訊據被告戊○○固坦承有於右揭時地擺設電子遊戲機供不特定人把玩之情事，惟
    堅決否認有何賭博之犯行，辯稱：伊只有擺設電動玩具供人娛樂，並沒有賭博，
    伊在夜市擺遊戲機，不知道要牌照等語。被告丙○○、乙○○、己○○、丁○○
    則承認有於右揭時地開分把玩電子遊戲機之事實，惟均堅詞否認有何賭博之犯行
    ，辯稱：渠等並沒有賭博，僅係去娛樂，打發時間等語。
五、經查：
（一）被告戊○○於上開夜市所擺設之電動玩具係以開分之方式打玩，若客人押中大
      滿貫或贏得分數，則贈送香煙，或兌換寄分卡，嗣後再憑寄分卡上記載之分數
      再至夜市打玩，並不能兌換現金等情，業據同案被告丙○○、乙○○、己○○
      、丁○○於警訊及偵查中供述明確，被告丙○○供稱：「（問：對賭方式？）
      對賭方式為每次押三分，中大滿貫時即可兌換長壽煙一包，押五分中大滿貫時
      ，可兌換七星或大衛杜夫一包香煙，每押一次即可兌換，不受次數的限制。」
      （見偵查卷第十五頁）；被告乙○○供述：「（問：妳現場對賭所贏分數以何
      種方式兌換財物？）我如果每次押中三分就中大滿貫，送長壽牌香煙一包，如
  果押中的六分就中大滿貫，送七星牌香煙一包」（見偵查卷第十七頁）；被告
      己○○供稱：「（問：對賭所贏分數以何種方式兌換財物？）對賭輸歸負責人
      所有，如贏可以十分兌換香煙一包，二十分兌換二包，以此類推不受次數之限
      制，兌換香煙種類有七星、大衛杜夫、長壽等三種，如不兌換香煙可換寄分卡
      ，下次夜市再開分對賭，寄分卡有三分、十分、二十分、三十分至一百分不等
      。」（見偵查卷第十八頁反面）；被告丁○○亦供稱：「（問：對賭所贏分數
      以何種方式兌換財物？機具有無直接退幣？）以新台幣一百元開三十分，然由
      我本人與機具押注對賭，方式有押三分中大滿貫得到長壽香煙一包，押注六分
      中大滿貫得到七星香煙一包，機具本身無法退幣，把玩方式係開分後把玩，如
      有中獎即兌換香煙方式與機具對賭，兌換次數不受限制，以此類推。」（見偵
      查卷第二十一頁），復有扣案之長壽牌香煙十七包、七星牌香煙三十包、大衛
      杜夫牌香煙四十九包、寄分卡十一張、兌換說明牌五塊足資佐證，足見被告戊○○所擺設之電子遊戲機並無退幣口，亦無以分數兌換金錢之情事，雖可兌換
      香煙，然香煙之單價不高，在夜市之營業時間內，既使押中，所可能兌換之價
      值亦非龐大，顯具有供人暫時娛樂之性質，是被告戊○○前揭所辯，其僅係供
      人娛樂，並無賭博一節，應堪採信。
（二）又被告丙○○、乙○○、己○○、丁○○均係在上開夜市把玩被告戊○○所擺
      設之電子遊戲機時為警查獲，依前所述，該等電子遊戲機既係以供人暫時娛樂
      之物為賭，則前往把玩該電子遊戲機具者，顯非意在以該電動玩具從事賭博財
      物之行為，渠等前揭辯稱係娛樂、打發時間等語，應可採信。
（三）綜上所述，被告戊○○、丙○○、乙○○、己○○、丁○○既以供人暫時娛樂
      之物為賭，主觀上亦不具有賭博之犯意，揆諸前揭說明，自難以賭博罪相繩。
      此外，復查無其他積極證據足以證明被告戊○○、丙○○、乙○○、己○○、
      丁○○有何賭博犯行，被告犯罪不能證明，自應諭知被告陳竣烈、乙○○、己○○、丁○○無罪之判決。又公訴易指認被告戊○○此部分與前開有罪部分有
      牽連犯裁判上一罪關係，爰不另為無罪之諭知，附此說明。
據上論斷，應依刑事訴訟法第四百五十二條、第二百九十九條第一項前段、第三百零
一條第一項，電子遊戲場業管理條例第二十二條，刑法第十一條前段、第四十一條第
一項前段、第三十八條第一項第二款，罰金罰鍰提高標準條例第二條，判決如主文。
中      華      民      國      九十      年      六      月    十二    日
                                        法  官  林  三  元
如不服本判決，應於送達後十日內向本院提出上訴狀 （須附繕本） ，上訴於台灣高
等法院台中分院。
附錄論罪科刑法條：
電子遊戲場業管理條例第十五條：
未依本條例規定辦理營利事業登記證者，不得經營電子遊戲場業。
電子遊戲場業管理條例第二十二條：
違反第十五條規定者，處行為人一年以下有期徒刑、拘役或科或併科新臺幣五十萬元
以上二百五十萬元以下罰金。


司法院資訊處製作；財團法人民間司法改革基金會備份。
